【裁判字號】    99,重上,631
【裁判日期】    991207
【裁判案由】    清償借款
【裁判全文】
臺灣高等法院民事判決                 99年度重上字第631號
上  訴  人    拓興營造有限公司
兼  上一人
法定代理人    李崇豪
上  訴  人    李婉鈺
上三人共同
訴訟代理人    蘇錦霞律師
被 上訴 人    臺灣中小企業銀行股份有限公司
法定代理人    羅澤成
訴訟代理人    郭政坤
上列當事人間清償借款事件，上訴人對於中華民國99年9月2日臺
灣臺北地方法院99年度重訴字第294號第一審判決提起上訴，被
上訴人減縮起訴聲明，本院於99年11月23日言詞辯論終結，判決
如下：
    主      文
上訴駁回。
第二審訴訟費用(減縮部分除外)由上訴人連帶負擔。
    事實及理由
一、被上訴人起訴主張：上訴人拓興營造有限公司（下稱拓興營
    造公司）邀同上訴人李崇豪及李婉鈺為連帶保證人，於民國
    （下同）97年1月14日與伊訂立委任保證契約（下稱系爭契
    約），保證總額以新台幣（下同）1億3,778萬元為限，保證
    期間自97年1月22日起至99年4月22日止，並約定保證幣別為
    新台幣時，按年息1.5%計算，到期一次清償，如拓興營造公
    司遲延或未克履行，致伊墊付保證款項及有關費用時，拓興
    營造公司願立即清償，未按期清償時，除依基準利率計收墊
    款息外，逾期在6個月以內者，按上開利率10%，逾期6個月
    以上者，其超過6個月之部分，按上開利率20%加付違約金。
    並另於系爭契約第6條約定，若伊經所簽發保證文件之被保
    證人通知履行保證責任時，無論所保證標的之事實條件是否
    成就或有否其他糾葛情勢，伊得逕行履行保證責任。因拓興
    營造公司標得交通部臺灣區○道○○○路局（下稱高公局）
    「國道高速公路（通車路段）橋樑耐震補強工程（第一期）
    第M12標」之工程（下稱系爭工程），伊於97年1月22日即依
    系爭契約出具金額為1億3,778萬元之預付款還款連帶保證書
    （下稱系爭保證書）。嗣因拓興營造公司承攬之系爭工程進
    度落後及違反工程契約等情事，遭高公局終止系爭工程契約
    ，並經高公局於99年3月3日以工程字第00000000002號函通
    知伊，應依系爭保證書之規定，應將剩餘預付款1億1,542萬
    1,274元及自97年1月22日起至清償日止按年息5%計算之利息
    給付予高公局。伊乃於99年3月4日依約開立發票日99年3月4
    日、金額1億2,762萬7,470元、票號FL0000000之支票予高公
    局，代墊拓興營造公司應償還高公局之預付款，依約拓興營
    造公司即應給付伊所代墊之款項，經伊就部分代墊款即8,27
    4萬2,504元（下稱系爭退款）行使質權及主張抵銷存款後，
    拓興營造公司尚須給付伊墊付之保證款項為4,488萬4,966元
    （即127,627,470元－82,742,504元=44,884,966元）。詎拓
    興營造公司於98年6月12日經票據交換所列為拒絕往來戶，
    經伊催請清償未果，上訴人李崇豪及李婉鈺為連帶保證人，
    依約亦應就伊墊付之4,488萬4,966元及其利息、違約金負連
    帶清償責任，爰依委任保證契約及連帶保證契約之法律關係
    ，求為命拓興營造公司、李崇豪及李婉鈺應連帶給付被上訴
    人4,488萬4,966元及自99年3月10日起至清償日止，按年息
    2.24%計算之利息，暨自99年4月5日起至清償日止，其逾期
    在6個月以內者，依前開利率百分之十，逾期6個月以上者，
    依前開利率百分之二十計算之違約金。
二、上訴人則以：兩造經濟實力差距懸殊，對於系爭契約第6條
    及預付款還款連帶保證書第3條之約定，自無談判磋商之能
    力，且該2條條款限制拓興營造公司之權利行使，使伊等處
    於經濟上劣勢，故符合消費者保護法(下稱消保法)上一般條
    款之規定，應認顯失公平。退而言之，縱認拓興營造公司不
    符消保法適用之範疇，上訴人李崇豪與李婉鈺係自然人，伊
    等與被上訴人間之法律關係應可定性為消保法上之消費關係
    ，故應有消保法之適用。再退步言，縱本件不適用消保法相
    關規定，惟觀諸系爭契約第6條之約定內容，不論於何條件
    下拓興營造公司均須負清償責任，亦顯違反契約正義之風險
    合理分配及衡平原則，尤其預付款連帶保證書第3條：「保
    證人絕不提出異議，並無民法第745條權利，且拋棄行使抵
    銷權。」之約定，迫使無磋商能力之上訴人李崇豪與李婉鈺
    喪失檢索抗辯權，對伊等權利難謂無重大之不利益，更顯失
    契約正義所追求之等值性、公平性，自有民法第247條之1第
    4款規定無效之適用。再者，拓興營造公司係因施作系爭工
    程須提供履約保證金予高公局，方須與被上訴人簽訂系爭契
    約，並由被上訴人依系爭契約代拓興營造公司提供金額為1
    億3,778萬元之預付款還款連帶保證書予高公局，惟實際上
    被上訴人仍要求拓興營造公司須提供前開履約保證金額之60
    %即8,266萬8,000元存入被上訴人指定之帳戶，否則被上訴
    人不提供預付款還款連帶保證書，故此筆存款之性質為拓興
    營造公司之自存款，並非退款，故拓興營造公司實以自己所
    提出款項為自己保證，被上訴人仍依保證款全額計收委任保
    證之手續費共計465萬75元，顯違公平原則。因此其保證手
    續費應以5,511萬2,000元計算，即為186萬30元（即55,112,
    0001.5 %27/12=1,860,030元），其逾收之手續費為279
    萬45元（即4,650,075－1,860,030=2,790,045元），被上訴
    人應將該款項歸還予渠等。另高公局按期解除預付款保證金
    額，被上訴人亦應將減少保證金之手續費即溢收應退手續費
    合計32萬7,292元（詳如附表一）退還予伊等；又99年3月3
    日終止契約後，伊等於第35期估驗後，累計估驗金額為6億4
    ,026萬29元，已完工百分比約39.5%，按期解除預付保證應
    退還保證金1,341萬5,236元（詳如附表一）；伊等設定質權
    予被上訴人，法院向高公局請求查扣工程款時，被上訴人怠
    於行使質權，是其債務無法履行，係屬可歸責於被上訴人，
    故遭執行命令扣押之金額應由被上訴人負責賠償合計2,673
    萬6元（詳如附表一）；且於98年8月13日及同年9月1日於渠
    等帳戶扣押金額221萬5, 668元及1,787元；高公局請求被上
    訴人給付自97年1月22日至99年3月4日之利息，因被上訴人
    未盡善良管理人之注意義務，致多給付利息339萬962 元予
    高公局，亦應由被上訴人負擔。從而，渠等得主張以上開總
    計4,888萬6,243元（即2,790,045＋327,292＋13,415,236＋
    2,215,668＋1,787＋15,247＋3,390,962＋26,730,006=48,8
    86,243元）之金額與被上訴人所請求之金額抵銷，經抵銷後
    ，伊等即無需再給付被上訴人任何金額等語，資為抗辯。
三、原審判決上訴人應給付被上訴人4,488萬4,966元及自99年3
    月4日起至清償日止，按年息2.24%計算之利息，暨自99年4
    月5日起至清償日止，其逾期在6個月以內者，依前開利率百
    分之十，逾期6個月以上者，依前開利率百分之二十計算之
    違約金。上訴人不服，提起本件上訴，並上訴聲明：(一)原判
    決廢棄。(二)被上訴人在第一審之訴駁回。(三)願供擔保，請准
    宣告免為假執行。被上訴人則於本院減縮起訴聲明，就法定
    遲延利息部分請求自99年3月10日起至清償日止按年息2.24%
    計算。並答辯聲明：上訴駁回。
四、兩造不爭執之事實：
(一)、拓興營造公司向高公局標得系爭工程後，為系爭工程履約需
    要，邀同上訴人李崇豪及李婉鈺為連帶保證人，於97年1月
    14日與被上訴人訂立系爭契約，約定由被上訴人為拓興營造
    公司向高公局擔任保證預付款還款連帶保證人，被上訴人並
    因此書立系爭保證書，且經民間公證人陳瓊璋認證後交付高
    公局，拓興營造公司為此並給付被上訴人手續費共計465萬
    75元，且將其在被上訴人處所有活期性存款設定質權與被上
    訴人，有委任保證契約書、公認證文書暨預付款還款連帶保
    證書、預付款保證手續費收據及活期性存款設定質權約定書
    等文件影本在卷可稽(見原審卷第13至17頁、第58頁及本院
    卷第141頁)。
(二)、高公局於99年3月3日發函與被上訴人及拓興營造公司，表示
    終止與拓興營造公司間之系爭工程契約，並請被上訴人依系
    爭保證書給付剩餘預付款本金1億1,542萬1,274元及自97年1
    月22日起至清償日止按年息5%計算之利息，被上訴人即據以
    提出面額為1億2,762萬7,470元之支票乙紙與高公局，作為
    依系爭保證書代拓興營造公司墊付之剩餘預付款，並有高公
    局99年3月3日工字第0000000000號、同日第00000000002號
    函、被上訴人99年3月4日99永春字第1039900123號函文及被
    上訴人本行支票等文件影本附卷可考(見原審卷第18至21頁)
    。
(三)、被上訴人交付上開代墊款之支票與高公局後，隨即以函文向
    拓興營造公司、李崇豪、李婉鈺表示就拓興公司在被上訴人
    處所開立之帳戶內存款數額8,274萬2,504元為抵銷，並隨即
    將主張抵銷之各該帳戶數額扣除，目前被上訴人為拓興公司
    代墊而未獲清償之款項為本金4,488萬4,966元，而拓興營造
    公司於98年6月12日經票據交換所列為拒絕往來戶，並有被
    上訴人99年3月4日99永春催字第001號函及存放款客戶有關
    清冊等文件影本在卷可憑（見原審卷第22至24頁）。
五、兩造之爭點及論據：
    被上訴人主張伊依系爭契約為拓興營造公司出具金額為1億
    3,778萬元之系爭保證書，嗣因拓興營造公司之系爭工程進
    度落後及違反工程契約等情，遭高公局終止系爭工程契約，
    伊依高公局99年3月3日工程字第00000000002號函通知，即
    依系爭保證書約定提出面額為1億2,762萬7,470元之支票乙
    紙交付高公局。依約拓興營造公司即應給付伊所代墊之上開
    款項，經伊就拓興營造公司在伊處所開立帳戶之存款8,274
    萬2,504元主張抵銷後，拓興營造公司尚須償還之代墊保證
    款項為4,488萬4,966元。詎拓興營造公司於98年6月12日經
    票據交換所列為拒絕往來戶，被上訴人催請清償未果，上訴
    人李崇豪及李婉鈺為連帶保證人，自應就上開墊付之4,488
    萬4,966元及其利息、違約金負連帶清償責任等語。惟上訴
    人否認其事，並以前開情詞置辯，是本件兩造之重要爭點厥
    為：(一)、系爭契約第6條之約款是否有消保法相關規定及民
    法第247條之1第4款所規定顯失公平而無效之情形？(二)、拓
    興營造公司得否對被上訴人主張應退還部分保證手續費等合
    計4,888萬6,243元之款項，而與本件被上訴人所請求之款項
    為抵銷？茲分別論述如下：
(一)、系爭契約第6條之約款並無消保法相關規定及民法第247條之
    1第4款所規定顯失公平而無效之情形：
１、按定型化契約應受衡平原則限制，係指締約之一方之契約條
    款已預先擬定，他方僅能依該條款訂立契約，否則，即受不
    締約之不利益，始應適用衡平原則之法理，以排除不公平之
    「單方利益條款」，避免居於經濟弱勢之一方無締約之可能
    ，而忍受不締約之不利益，是縱他方接受該條款而締約，亦
    應認違反衡平原則而無效，俾符平等互惠原則。查保證人既
    係擔保他人間之債務清償責任，並非經濟上之弱者，且未自
    保證契約獲取任何利益，如認保證契約有違民法保護保證人
    之任意規定，自可不訂定保證契約，並不因其未為保證人而
    生不利益，或經濟生活受制於銀行不得不為保證之情形。是
    保證人如因同意某條款而訂定保證契約，該條款又屬當事人
    得依特約排除之任意規定，除另有其他無效之原因外，保證
    人即不得任指該契約條款為無效。又銀行與連帶保證人間所
    訂定之保證契約，乃保證人擔保借款人對銀行債務之清償責
    任，銀行對保證人並不負任何義務，保證人亦無從因保證契
    約自銀行獲取報償，其性質上屬單務、無償契約，並非屬消
    費之法律關係，保證人亦非消費者，自無消保法之適用，亦
    無民法第247條之1規定之適用，當亦無類推適用民法第755
    條規定之餘地（最高法院96年度台上字第1246號判決要旨參
    照）。
２、經查，拓興營造公司與被上訴人訂立系爭契約，係委請被上
    訴人擔任拓興營造公司與高公局間系爭工程契約之履約保證
    人，故就系爭契約之簽定而言，被上訴人顯係處於承擔風險
    較高之一方，拓興營造公司既同意系爭契約所約定之條款而
    委任被上訴人為保證人，被上訴人亦同意受委任而出具系爭
    保證書，兩造就系爭契約合意簽立，自無不公平情事。況拓
    興營造公司於簽立系爭契約前，即已充分瞭解系爭契約全部
    條文及附註「基準利率」說明，此有系爭契約簽章欄載明「
    立約人、連帶保證人已於合理期間審閱本契約全部條文及附
    註之『基準利率』說明，且已充分瞭解，簽章如後。」可稽
    （見原審司促字卷第5頁）。從而，拓興營造公司主張伊為
    經濟實力較弱之一方，無談判磋商能力，故系爭契約違反風
    險合理分擔原則與衡平原則等語，顯屬無稽。
３、又上訴人李崇豪及李婉鈺固為自然人，其經濟能力不如被上
    訴人，惟上訴人李崇豪及李婉鈺為系爭契約之連帶保證人，
    依上開說明，渠等係擔保拓興營造公司與被上訴人委任契約
    間之債務清償責任，並非經濟上之弱者，且未自保證契約獲
    取任何利益，如認保證契約有違民法保護保證人之任意規定
    ，渠等自可不訂定該保證契約，並不因渠等未為保證人而生
    不利益，或經濟生活受制於銀行不得不為保證之情形。本件
    被上訴人與上訴人李崇豪及李婉鈺間所訂定之保證契約，乃
    上訴人李崇豪及李婉鈺任連帶保證人擔保拓興營造公司對被
    上訴人上開委任保證債務之清償責任，被上訴人對上訴人李
    崇豪及李婉鈺並不負任何義務，上訴人李崇豪及李婉鈺亦無
    從因保證契約自銀行獲取報償，性質上亦屬單務、無償契約
    ，而非消費之法律關係，是上訴人李崇豪及李婉鈺雖屬自然
    人，仍非消費者，自無消保法之適用，亦無民法第247條之1
    規定之適用，要不因拓興營造公司係法人，上訴人李崇豪與
    李婉鈺係自然人，而異其旨趣。
(二)、拓興營造公司不得對被上訴人主張退還部分保證手續費等合
    計4,888萬6,243元之款項而與本件被上訴人所請求之款項為
    抵銷：
１、查上訴人雖辯稱被上訴人依約開立系爭保證書交付高公局時
    ，要求拓興營造公司存入系爭保證書所載數額60%比例之金
    額即存入拓興營造公司在被上訴人所開立之銀行帳戶內，實
    係自己保證，故逾實際保證金額以外之手續費應予退還等語
    。惟查兩造於系爭契約第2條約定保證總額：以1億3,778萬
    元為限，並勾選為得「一次動用」(見原審卷第13頁)，且於
    系爭契約第4條約定：立約人於委任貴行保證時，願照保證
    金額及期間按下列方式計算保證手續費，並一次繳清(見原
    審卷第13頁)。則參酌被上訴人開立系爭保證書後，被上訴
    人基於連帶保證人之地位即負有遭高公局追償所保證款項1
    億3,778萬元之風險，且徵諸被上訴人嗣後果因拓興營造公
    司違約而經高公局通知墊付1億2,762萬7,470元(即拓興營造
    公司應返還高公局之剩餘預付款本金1億1,542萬1,274元及
    自97年1月22日起至清償日止按年息5%計算之利息)之鉅額款
    項等情觀之，被上訴人所負之連帶保證責任數額甚高，若非
    被上訴人得依系爭契約約定計收手續費，且拓興營造公司願
    將系爭保證書所載數額60%比例之金額存入在被上訴人處所
    開立之銀行帳戶內供被上訴人設定質權，被上訴人豈會憑空
    擔負鉅額保證責任？且依被上訴人主張抵銷拓興營造公司在
    其銀行之存款8,274萬2,504元後，拓興營造公司尚積欠被上
    訴人代墊之保證款4,488萬4,966元而言，被上訴人既因系爭
    保證金額係拓興公司選擇一次動用，必需承擔較高風險，故
    其手續費以約定保證總額計算，而非以扣除拓興營造公司存
    款後之餘額或實際墊付之金額計算，尚無不合理之處，拓興
    營造公司既已依該約定給付手續費465萬75元（其計算式為
    137,780,000×1.5%×27/12=4,650,075），自不宜於被上訴
    人依約墊付鉅額保證款後再爭執該手續費之計算方法，而主
    張被上訴人應退還其於被上訴人處存款部分之手續費。又上
    訴人雖另辯稱被上訴人應退還按期解除保證金所減少保證金
    之手續費32萬7,292元等語，惟上訴人此部分之抗辯，顯與
    上開應退還手續費部分之辯解相同，被上訴人既因系爭保證
    金額係拓興公司選擇一次動用，必需承擔較高風險，故其手
    續費以約定保證總額計算，並無不合理之處，已如前述，則
    上訴人辯稱應退還按期解除保證金所減少保證金之手續費32
    萬7,292元，不僅未見拓興營造公司與被上訴人間有此約定
    ，且與拓興公司選擇一次動用保證金致被上訴人必需承擔較
    高風險同其旨趣，故上訴人如是抗辯，亦非可採。
２、又上訴人辯稱伊於第35期估驗後，累計估驗金額為6億4,026
    萬29元，已完工百分數約為39.5%，按期解除預付款保證應
    退還保證金為1,341萬5,236元，被上訴人未將該款退還予伊
    ，爰主張抵銷等語。經查系爭「預付款還款連帶保證書」第
    2條固約定：「高公局將依契約文件規定於工程估驗超過20%
    至達80%止，並隨給付承包商工程估驗款中逐期平均扣回，
    保證金總額比照遞減，並以書面通知保證人遞減該扣回之數
    額。」（見原審司促字卷第8頁）等語，堪信被上訴人係一
    次動用保證總額給付予高公局，高公局再按工程完工驗收進
    度百分比扣回保證金額。惟本件被上訴人依其與拓興營造公
    司簽訂之系爭契約對高公局所負1億3,778萬元保證責任，並
    非以現金給付，而係出具經民間公證人陳瓊璋認證之同額「
    預付款還款連帶保證書」代之(見原審卷第13至17頁)，是以
    高公局於99年3月3日對拓興營造公司發函終止系爭工程契約
    前，拓興營造公司縱有其所稱第35期估驗後累計估驗金額為
    6 億4,026萬29元，完工百分比約為39.5%，按期解除預付款
    保證應退還保證金為1,341萬5,236元，亦屬高公局減少被上
    訴人按「預付款還款連帶保證書」所負保證責任1,341萬5,2
    36元而已，並非高公局將該按期解除預付款保證應退還保證
    金1,341萬5,236元匯入拓興營造公司在被上訴人處所開立之
    帳戶內。此觀「預付款還款連帶保證書」第2條並非約定高
    公局應將保證金總額比照遞減後之金額退還被上訴人或拓興
    營造公司，足以證之。況依上訴人所辯，若拓興營造公司依
    完工進度有應按期解除預付款保證應退還保證金1,341萬5,2
    36元情事，則高公局於其終止系爭工程契約時，通知被上訴
    人依「預付款還款連帶保證書」償付剩餘預付款本金應為1
    億2,436萬4,764元，惟高公局於其終止系爭工程契約後，通
    知被上訴人償付剩餘預付款本金僅為1億1,542萬1,274元，
    顯見高公局已依「預付款還款連帶保證書」第2條之約定將
    保證金總額比照遞減，且遞減之金額較上訴人抗辯之金額為
    多，益見上訴人解讀「預付款還款連帶保證書」第2條有關
    「將保證金總額比照遞減」之約定，確所誤會，是其辯稱得
    以按期解除預付款保證應退還保證金債權1,341萬5,236元與
    被上訴人請求之代墊款債權為抵銷，誠非可取。
３、再者，上訴人另辯稱伊等設定質權予被上訴人，法院向高公
    局請求查扣工程款時，被上訴人怠於行使質權，致其債務無
    法履行，係屬可歸責於被上訴人，故遭執行命令扣押之金額
    應由被上訴人賠償2,673萬6元；且98年8月13日及同年9月1
    日於伊等帳戶扣押金額221萬5,668元及1,787元；高公局請
    求被上訴人給付自97年1月22日至99年3月4日之利息，因被
    上訴人未盡善良管理人之注意義務，致多付利息339萬962元
    予高公局，亦應由被上訴人負擔等語。經查，拓興營造公司
    於97年1月14日與被上訴人簽訂系爭契約之日，固曾於同日
    將其在被上訴人處所開立帳戶之各活期性存款設定質權與被
    上訴人，有該「活期性存款設定質權約定書」可資佐證(見
    本院卷第141頁)，且為兩造所不爭執。惟被上訴人否認拓興
    營造公司曾將其向高公局承攬系爭工程所得請領之工程款設
    定質權與被上訴人，而上訴人就此亦未舉證以實其說，自不
    得因上開活期性存款業已設定質權，即推論拓興營造公司之
    系爭工程款亦已設定質權與被上訴人，是上訴人辯稱伊等設
    定質權予被上訴人，於法院向高公局請求查扣工程款時，被
    上訴人怠於行使質權，致上訴人債務無法履行，係可歸責於
    被上訴人，故遭執行命令扣押之金額應由被上訴人賠償2,67
    3萬6元云云，自非有據。又承前所述，拓興營造公司雖於97
    年1月14日將其在被上訴人處所開立帳戶之各活期性存款設
    定質權與被上訴人，惟被上訴人係接獲高公司99年3月3日所
    發終止與拓興營造公司間之系爭工程契約並要求償付剩餘預
    付款本金1億1,542萬1, 274元及自97年1月22日起至清償日
    止按年息5%計算利息之通知後，方於翌日即99年3月4日依約
    開立發票日99年3月4日、金額1億2,762萬7,470元(含利息)
    、票號FL0000000之支票乙紙交付與高公局，代墊拓興營造
    公司應償付高公局之剩餘預付款，則被上訴人應係99年3 月
    4日起始對拓興營造公司擁有質權所擔保之債權，亦即自斯
    時起被上訴人始得對拓興營造公司在其銀行所開立帳戶之各
    活期性存款行使質權。而上訴人所辯法院於98年8月13日及
    同年9月1日在伊等帳戶扣押金額221萬5,668元及1,787元等
    情縱然屬實，亦在被上訴人於99年3月4日依約代墊拓興營造
    公司應償付高公局之剩餘預付款之前，被上訴人當時對拓興
    營造公司並無質權所擔保之債權存在，則其於上開帳戶遭法
    院扣押221萬5,668元及1,787元時，未行使質權，即無違誤
    ，上訴人要其賠償此等款項，並非有據。又被上訴人為拓興
    營造公司出具之系爭「預付款還款連帶保證書」第3條約定
    ：「...(該利息自預付款給付予承包商之日起至撥付高公局
    該還款金額之日止)...」等語(見本院卷第141頁)，則被上
    訴人於高公局通知償付拓興營造公司之剩餘預付款時，依高
    公局指示另按本金1億1,542萬1,274元計付自97年1月22日(
    即高公局將預付款給付予承包商拓興營造公司之日)起至清
    償日止以年息5%計算之利息，自非無據。上訴人抗辯被上訴
    人未自99年3月4日起計付剩餘預付款之遲延利息，係未盡善
    良管理人之注意義務，應負擔多付予高公局之利息339萬962
    元云云，即與系爭「預付款還款連帶保證書」第3條之約定
    不符，自非可採。
４、揆諸上開說明，堪信被上訴人確係於99年3月4日依「預付款
    還款連帶保證書」開立發票日99年3月4日、金額1億2,762萬
    7,470元、票號FL0000000之支票乙紙交付與高公局，代墊拓
    興營造公司應償付高公局之剩餘預付款本息，則被上訴人依
    系爭委任保證契約於同日催告債務人拓興營造公司及連帶保
    證人李崇豪及李婉鈺清償，並對拓興營造公司在被上訴人處
    所開立活期存款帳戶00000000000餘額77元、00000000000餘
    額82,742、419元及00000000000餘額8元行使抵銷權，即屬
    有據。是被上訴人主張拓興營造公司於其抵銷後尚欠本金4,
    488萬4,966元及自99年3月10日起之法定遲延利息暨自99年4
    月5日起之違約金，自屬可信。從而被上訴人依委任保證契
    約及連帶保證契約之法律關係，請求拓興營造公司及李崇豪
    及李婉鈺應連帶給付被上訴人4,488萬4,966元及自99年3月
    10日起至清償日止，按年息2.24%計算之利息，暨自99年4月
    5日起至清償日止，其逾期在6個月以內者，依前開利率百分
    之十，逾期6個月以上者，依前開利率百分之二十計算之違
    約金，即有理由。
六、綜上所述，上訴人上開所辯，均無所據，主張抵銷，亦無可
    取，而被上訴人依系爭契約及連帶保證契約約定，請求上訴
    人如數連帶給付尚欠之代墊款本金、利息及違約金(減縮部
    分除外)，洵屬正當，應予准許。原審就此為上訴人敗訴判
    決，核無違誤。上訴意旨指摘原判決此部分不當，求予廢棄
    改判，為無理由，應予駁回。又本件被上訴人就其勝訴判決
    並未聲請宣告假執行，故上訴人亦無聲請免為假執行宣告之
    必要。再本件事證已臻明確，兩造其餘之攻擊或防禦方法及
    未經援用之證據，經斟酌後認均不足影響判決之結果，自無
    逐一論駁之必要，併此敘明。
七、據上論結，本件上訴為無理由，依民事訴訟法第449條第1項
    、第78條、第85條第2項，判決如主文。
中    華    民    國    99    年    12    月    7    日
                    民事第三庭
                        審判長法  官  林敬修
                              法  官  劉勝吉
                              法  官  黃豐澤
正本係照原本作成。
上訴人如不服本判決，應於收受送達後20日內向本院提出上訴書
狀，其未表明上訴理由者，應於提出上訴後20日內向本院補提理
由書狀（均須按他造當事人之人數附繕本）上訴時應提出委任律
師或具有律師資格之人之委任狀；委任有律師資格者，另應附具
律師資格證書及釋明委任人與受任人有民事訴訟法第466條之1第
1項但書或第2項（詳附註）所定關係之釋明文書影本。如委任律
師提起上訴者，應一併繳納上訴審裁判費。
中    華    民    國    99    年    12    月    8     日
                              書記官  江采廷
附註：
民事訴訟法第466條之1（第1項、第2項）：
對於第二審判決上訴，上訴人應委任律師為訴訟代理人。但上訴
人或其他法定代理人具有律師資格者，不在此限。
上訴人之配偶、三親等內之血親、二親等內之姻親，或上訴人為
法人、中央或地方機關時，其所屬專任人員具有律師資格並經法
院認為適當者，亦得為第三審訴訟代理人。

司法院資訊處製作；財團法人民間司法改革基金會備份。
